臺灣澎湖地方法院民事裁定　　　　　　　　110年度亡字第2號
聲　請　人　陳紀美嬌
 
上列聲請人聲請宣告失蹤人紀氏玉鳳即高氏玉鳳事件，本院裁定
如下：
    主  文
准對失蹤人紀氏玉鳳即高氏玉鳳（女、民國28年7 月13日生、失
蹤前最後住居所：澎湖廳馬公街文澳千百十九番地）為宣告死亡
之公示催告。
失蹤人紀氏玉鳳即高氏玉鳳應於本公示催告最後揭示於法院公告
處或資訊網路之日起陸個月內，向本院陳報現尚生存，如不陳報
，本院將宣告其為死亡。
無論何人，凡知失蹤人紀氏玉鳳即高氏玉鳳之生死者，均應於上
開期間內，將其所知之事實，陳報本院。
    理  由
一、本件聲請意旨略以：失蹤人紀氏玉鳳即高氏玉鳳（下稱紀氏
    玉鳳）為聲請人之堂姐，於日據時期昭和14年即民國28年7
    月13日生，失蹤前籍設澎湖廳馬公街文澳千百十九番地，惟
    於民國35年後，即查無失蹤人之戶籍登記資料。聲請人現欲
    辦理袓父紀壁之繼承登記，爰依法聲請准對紀氏玉鳳為宣告
    死亡之公示催告等語。
二、按失蹤人失蹤滿10年後，法院得因利害關係人之聲請，為死
    亡之宣告。失蹤人為70歲以上者，得於失蹤滿5 年後，為死
    亡之宣告，71年1 月4 日修正前民法第8 條第1 、2 項定有
    明文。又修正後之現行同條項規定為失蹤人失蹤滿7 年後，
    法院得因利害關係人或檢察官之聲請，為死亡之宣告。失蹤
    人為80歲以上者，得於失蹤滿3 年後，為死亡之宣告。前開
    修正之規定，於民法總則施行後修正前失蹤者，亦適用之。
    但於民法總則修正前，其情形已合於修正前民法總則第8 條
    之規定者，不在此限，民法總則施行法第3 條第3 項亦定有
    明文。
三、經查，聲請人主張之前揭事實，業據其提出與其所述相符之
    戶籍謄本、繼承系統表、紀氏玉鳳之日據時期戶籍資料、澎
    湖縣馬公巿戶政事務所108 年6 月13日澎馬戶字第10800008
    72號函為證。又於日據時期紀氏玉鳳固然被其生母高氏招治
    收養，此有上開戶籍資料及馬公巿戶政事務所109 年4 月21
    日澎馬戶字第1090000598號函附卷可稽，惟查收養係指收養
    他人之子女，茲高氏招治既為紀氏玉鳳之生母，即無收養其
    為養女可言，因認紀氏玉鳳並無出養他人之情事，是其仍為
    其父紀衫堡（紀𢙨天）之繼承人。又國民政府於34年10月25
    日臺灣終戰後，曾於35年4 月實施戶口清查，嗣於35年10月
    1 日辦理初次設籍登記，而失蹤人於臺灣終戰後未辦理初設
    戶籍登記之原因，不外乎失蹤、死亡等因素所致，此為公所
    周知之事實。又聲請人具狀表示經詢問相關親戚，均不知紀
    氏玉鳳資訊，可見終戰後並無紀氏玉鳳之設籍資料，依現存
    事證，雖無法直接認定紀氏玉鳳死亡之事實，惟可認紀氏玉
    鳳至遲於35年10月1 日起即處於失蹤狀態，迄今生死不明已
    逾75年，爰依法為公示催告，並裁定如主文所示。
中    華    民    國   110    年    11    月    5     日
                      家事法庭  法  官  陳順輝
以上正本係照原本作成。
如對本裁定抗告須於裁定送達後10日內向本院提出抗告狀，並應
繳納抗告費新臺幣1,000元。
中    華    民    國   110    年    11    月    5     日
                                書記官  許致愷